---
title: "Individualus Darbas"
author: "Vytautas Kraujalis"
date: '2021-12-05'
output: 
  word_document:
    toc: true 
    toc_depth: 3
    number_sections: true
    highlight: tango
---



```{r setup, include=FALSE}
knitr::opts_chunk$set(echo = TRUE, warning = FALSE, message = FALSE)
```

# Reikalingi paketai
```{r}
library(ggplot2)
library(dplyr)
library(ggfortify)
library(lubridate)
library(ggthemes)
library(RColorBrewer)
library(scales)
library(forecast)
library(zoo)
library(tibble)
library(tidyr)
library(ggrepel)
```

Funkcija laiko eilutės prognozavimo atvaizdavimui, funkciją apsirašiau kitam modeliui, todėl paliksiu ją anglų kalba.
```{r}
# Header ----
# Details:     Function data inpuits are defined as follows:
#              fx.dat         = forecast data object with 3 predictive intervals
#              year           = year from which the time series will be subseted
#              freq.place     = day / week / month / year from which the time series will be subseted
#              PI             = logical if predictive intervals are drawn
#              shade.cols     = character string; 3 shade colors for predictive intervals
#              line.cols      = character strine; 3 line colors for training, fitted and forecast data
#              date.breaks    = character string; such as "3 months", "1 year"
#              data.format    = x-axis date format
#              main.title     = character string; main plot title
#              sub.title      = character string; plot sub title
#              caption        = character string; caption
#              x.title        = character string; x-axis title
#              y.title        = character string; y-axis title
#
##-------------------------------------------------------------------------------------------##

# theme for forecast data objects
theme.fxdat <- theme_gdocs() +
     theme(plot.title = element_text(size = 20),
           plot.subtitle = element_text(size = 14),
           plot.caption = element_text(size = 9, hjust = 0, vjust = 0, colour = "grey50"),
           axis.title.y = element_text(face = "bold", color = "gray30", size = 14),
           axis.title.x = element_text(face = "bold", color = "gray30", size = 14, vjust = -1),
           panel.background = element_rect(fill = "grey95", colour = "grey75"),
           panel.border = element_rect(colour = "grey75"),
           panel.grid.major.y = element_line(colour = "white"),
           panel.grid.minor.y = element_line(colour = "white", linetype = "dotted"),
           panel.grid.major.x = element_line(colour = "white"),
           panel.grid.minor.x = element_line(colour = "white", linetype = "dotted"),
           strip.background = element_rect(size = 1, fill = "white", colour = "grey75"),
           strip.text.y = element_text(face = "bold"),
           axis.line = element_line(colour = "grey75"),
           axis.text = element_text(size = 14),
           legend.text = element_text(size = 14),
           legend.title = element_text(size = 14))

# function for using ggplot2 for forecast objects
plot_fx <- function(fx.dat,
                    year = NA,
                    freq.place = NA,
                    PI = TRUE,
                    line.cols = NA,
                    shade.cols = NA,
                    date.breaks = NA,
                    date.format = "%Y-%b",
                    main.title = NA,
                    sub.title = NA,
                    caption = NA,
                    x.title = NA,
                    y.title = NA){

   # manage package libraries
     pkgs <- c("dplyr",
               "ggplot2",
               "RColorBrewer",
               "scales",
               "forecast",
               "zoo")
     attached <- search()
     attached_pkgs <- attached[grepl("package", attached)]
     need_to_attach <- pkgs[which(!pkgs %in% gsub("package:", "", attached_pkgs))]
     if (length(need_to_attach) > 0) {
          for (i in 1:length(need_to_attach)) {
               require(need_to_attach[i], character.only = TRUE)
          }
     }

     # data input testing and formatting
     if (class(fx.dat) != "forecast") {
          stop("forecast data object required", call. = FALSE)
     }
     if (is.na(line.cols[1])) {
          line.cols = c("black", "darkcyan", "goldenrod1")
     }
     if (length(line.cols) != 3) {
          stop("length of line.cols not equal to 3", call. = FALSE)
     }
     if (PI == TRUE) {
          pi.levels <- fx.dat$level
          n.levels <- length(pi.levels)
          if (is.na(shade.cols)) {
               shade.cols = brewer.pal(n.levels, "PuBuGn")
               }
          if (n.levels != length(shade.cols)) {
               stop("length of shade.cols not equal to number of predictive intervals",
                    call. = FALSE)
          }
     }
     if (is.na(date.breaks)) {
          print("date.breaks to set to '6 months' absent user input")
          date.breaks <- "6 months"
     }

     # define dataframe with training (x), forecast (y) and interval (pi) data
     
     
      original.ts <- window(fx.dat$x, c(year, freq.place))
      fitted.ts <- window(fx.dat$fitted, c(year, freq.place))
      forecast.ts.mean <- fx.dat$mean
      original.dates <- format(date_decimal(as.numeric(time(original.ts, offset = 0.5))), format = "%Y-%m-%d")
      forecast.dates <- format(date_decimal(as.numeric(time(forecast.ts.mean, offset = 0.5))), format = "%Y-%m-%d")
      
      len.x <- length(original.ts)
      len.y <- length(forecast.ts.mean)
      
      sub.title <- paste0("Faktiniai duomenys rodomi nuo ", format(as.Date(min(original.dates)), format = "%Y-%m"), " - ", format(as.Date(max(original.dates)), format = "%Y-%m"), " ir prognozė nuo ", format(as.Date(min(forecast.dates)), format = "%Y-%m"), " - ", format(as.Date(max(forecast.dates)), format = "%Y-%m"))

     df <- data.frame(
            date = as.Date(c(original.dates, forecast.dates)),
            x = c(original.ts, rep(NA, len.y)),
            fitted = c(fitted.ts, rep(NA, len.y)),
            forecast = c(rep(NA, len.x), forecast.ts.mean),
            lo.80 = c(rep(NA, len.x), fx.dat$lower[, 1]),
            up.80 = c(rep(NA, len.x), fx.dat$upper[, 1]),
            lo.95 = c(rep(NA, len.x), fx.dat$lower[, 2]),
            up.95 = c(rep(NA, len.x), fx.dat$upper[, 2]),
            lo.99 = c(rep(NA, len.x), fx.dat$lower[, 3]),
            up.99 = c(rep(NA, len.x), fx.dat$upper[, 3])
     )

     # plot training, fitted and forecast data
     ggplot(df,  aes(date, x)) +
          geom_line(aes(colour = "Faktiniai")) +
          geom_line(data = df, aes(date, fitted, colour = "Modelio faktiniai"), size = 0.75) +
          geom_ribbon(data = df, aes(date, ymin = lo.99, ymax = up.99, fill = "99%")) +
          geom_ribbon(data = df, aes(date, ymin = lo.95, ymax = up.95, fill = "95%")) +
          geom_ribbon(data = df, aes(date, ymin = lo.80, ymax = up.80, fill = "80%")) +
          geom_line(data = df, aes(date, forecast, colour = "Prognozė"), size = 0.75) +
          geom_point(data = df, aes(date, forecast, colour = "Prognozė"), size = 1) +
          geom_point(size = 1) +
          scale_x_date(breaks = seq(df$date[1], df$date[length(df$date)],
                                    by = date.breaks),
                       date_labels = date.format) +
          scale_colour_manual(name = "Modelis",
                              values = c("Faktiniai" = line.cols[1],
                                         "Modelio faktiniai" = line.cols[2],
                                         "Prognozė" = line.cols[3]),
                              breaks = c("Faktiniai", "Modelio faktiniai", "Prognozė")) +
          scale_fill_manual(name = "Prognozės PI",
                            values = c("99%" = shade.cols[1], "95%" = shade.cols[2],
                                       "80%" = shade.cols[3])) +
          guides(colour = guide_legend(order = 1), fill = guide_legend(order = 2)) +
          labs(title = main.title,
               subtitle = sub.title,
               caption = caption,
               x = x.title,
               y = y.title) +
          theme.fxdat
}
```

Naudosime JAV saldainių gaminimo duomenų imtį.
```{r}
data <- read.csv("candy_production.csv") %>% 
   rename(data = observation_date, saldainiai = IPG3113N)
```

# Užd. 1
Atlikite pirminę duomenų apžvalgą, pašalinkite išskirtis, atsižvelkite į praleistas reikšmes, ir pan.

```{r}
nrow(data)
```

Duomenų imtis sudaryta iš 548 stebėjimų.

```{r}
sum(is.na(data$saldainiai))
```

Duomenų imtyje neturime nei vienos praleistos reikšmės

```{r}
data %>% 
   group_by(metai = year(as.Date(data))) %>% 
   summarise(n = n())
```

Matom, jog turime duomenis nuo 1972 m. iki 2017 m. Visi metai turi po 12 stebėjimų (mėnesiniai duomenys), tik paskutiniai 2017 metai turi 8 stebėjimus.

```{r}
png(file = "Uzd1_boxplot.png", width = 1200, height = 850)
boxplot(data$saldainiai)
dev.off()
```

Stačiakampė diagrama neparodo, jog mūsų duomenyse būtų kokių nors tai išskirčių.

```{r}
summary(data)
```

Mažiausia reikšmė - 50.67, didžiausia - 139.92 Vidurkis ir mediana yra panašūs, atitinkamai 100.66 ir 102.28.

# Užd. 2
## Laiko eilutė
```{r}
saldainiai.ts <- ts(data$saldainiai, start = c(1972, 1), frequency = 12)
saldainiai.ts %>% 
   autoplot() +
   theme_minimal() +
   labs(title = "JAV saldainių produkcijos laiko eilutė",
        x = "Metai",
        y = "Salainių produkcija") +
   theme(title = element_text(size = 20),
         axis.text = element_text(size = 14))

ggsave(filename = "Uzd2_LaikoEilute.png", width = 14, height = 7, units = "in", bg = "white")
```

Duomenys akivaizdžiai turi sezoniškumą ir trendą

## Autokoreliacinė funkcija
```{r}
png(file = "Uzd2_Autokoreliacine.png", width = 1200, height = 850)
Acf(saldainiai.ts)
dev.off()
```

Autokoreliacijos grafikas parodo, jog mūsų laiko eilutė nėra stacionari, kadangi ties visomis lag reikšmėmis viršijame 95% pasikliautinuosius intervalus, kurie nurodo, jog duomenys skiriasi nuo baltojo triukšmo.

## Spektrinio tankio funkcija
```{r}
png(file = "Uzd2_SpektrinioTankio.png", width = 1200, height = 850)
spectrum(saldainiai.ts)
dev.off()
```

Kadangi spektriniame grafike matome "pikus" ties 1, 2, 3 ir t.t. dažniais, galime daryti išvadą, jog mūsų duomenyse yra metinis sezoniškumas.

Pasižiūrime, ar mūsų spėjimas yra teisingas:
```{r}
saldainiai.ts %>% 
   window(start = c(1990, 1), end = c(1992, 12)) %>% 
   autoplot() +
   theme_minimal() +
   labs(title = "JAV saldainių produkcija", 
        subtitle = "1990 m. - 1992 m.",
        x = "Metai") +
   theme(title = element_text(size = 20),
         axis.text = element_text(size = 14))

ggsave(filename = "Uzd2_LaikoEilutesSezoniskumas.png", width = 14, height = 7, units = "in", bg = "white")
```

Akivaizdžiai matome, jog mūsų spėjimas galimai yra tiesa, matosi, jog metai iš metų kartojasi ta pati tendencija.


# Užd. 3
```{r}
saldainiai.ts %>%
   stl(s.window = "periodic") %>%
   autoplot(range.bars = F) + 
   labs(x = "Data", 
        title = "JAV saldainių produkcijos laiko eilutės dekompozicija",
        subtitle = "Duomenys nuo 1972-01 mėn. iki 2017-08 mėn.") +
   theme_minimal() +
   theme(text = element_text(size = 18))

ggsave(filename = "Uzd3_LaikoEilutesDekompozicija.png", width = 14, height = 7, units = "in", bg = "white")
```

Kaip jau darėmė išvadą prieš tai, duomenyse matomas akivaizdus metinis sezoniškumas. Tą parodo ir dekompozicijos sezoniškumo grafikas.

# Užd. 4
Prognozuosime 24 laiko momentus (24 mėnesius).

## 4.1
### Vidurkio metodas
```{r}
mean_ts <- meanf(saldainiai.ts, h = 24, level = c(90, 95, 99))
```

Gauname vidurkio modelį su vidurkiu: `r summary(mean_ts)$model$mu`

Pasižiūrim, kaip atrodo prognozė:
```{r}
plot_fx(
   mean_ts,
   year = 1980,
   freq.place = 1,
   date.breaks = "4 years",
   date.format = "%Y",
   x.title = "Metai",
   y.title = "Saldainių produkcija",
   main.title = "JAV saldainių produkcijos prognozė Vidurkio metodu",
   caption = "Modelis buvo apmokytas ant mėnesinių duomenų"
)

ggsave(filename = "Uzd41_VidurkioMetodas.png", width = 14, height = 7, units = "in", bg = "white")
```

Kaip matom, modelio prognozė daug ko nesako, kadangi yra paimamas visos laiko eilutės vidurkis. Taip pat, pasikliautinieji intervalai apima labai didelį plotį.

### Naivusis metodas
```{r}
naive_ts <- naive(saldainiai.ts, h = 24, level = c(90, 95, 99))
```

```{r}
plot_fx(
   naive_ts,
   year = 2010,
   freq.place = 1,
   date.breaks = "years",
   date.format = "%Y",
   x.title = "Metai",
   y.title = "Saldainių produkcija",
   main.title = "JAV saldainių produkcijos prognozė Naiviuoju metodu",
   caption = "Modelis buvo apmokytas ant mėnesinių duomenų"
)

ggsave(filename = "Uzd41_NaivusisMetodas.png", width = 14, height = 7, units = "in", bg = "white")
```

Naiviojo metodo prognozė yra tiesiog paskutinė laiko eilutės reikšmė, todėl tolimame horizonte ši prognozė nebus tikslinga, tą parodo ir platėjantis pasikliautinasis intervlas.

### Sezoninis naivusis metodas
```{r}
snaive_ts <- snaive(saldainiai.ts, h = 24, level = c(90, 95, 99))
```

```{r}
plot_fx(
   snaive_ts,
   year = 2010,
   freq.place = 1,
   date.breaks = "years",
   date.format = "%Y",
   x.title = "Metai",
   y.title = "Saldainių produkcija",
   main.title = "JAV saldainių produkcijos prognozė Sezoniniu Naiviuoju metodu",
   caption = "Modelis buvo apmokytas ant mėnesinių duomenų"
)

ggsave(filename = "Uzd41_SezoninisNaivusisMetodas.png", width = 14, height = 7, units = "in", bg = "white")
```

Sezoninio naiviojo metodo prognozė galima laikyti daug tikslingesne, tačiau vėl gi, yra atkartojamas paskutinis "sezonas".

## 4.2
### Paprastasis eksponentinis glodinimas
```{r}
ses_ts <- ses(saldainiai.ts, h = 24, level = c(90, 95, 99))
```

Paprastojo eksponentinio glodinimo metodo alpha parametro reikšmė: `r summary(ses_ts)$model$par["alpha"]`, kadangi alpha parametras yra arti 1, todėl didžiausias svoris yra suteikiamas paskutinėms laiko eilutės reikšmėms ir metodas turėtų sutapti su naiviuoju metodu.

Pradinio suglodintos laiko eilutės vidurkio lygis *l_0* - `r summary(ses_ts)$model$par["l"]`

```{r}
plot_fx(
   ses_ts,
   year = 2010,
   freq.place = 1,
   date.breaks = "years",
   date.format = "%Y",
   x.title = "Metai",
   y.title = "Saldainių produkcija",
   main.title = "JAV saldainių produkcijos prognozė Paprastuoju Eksponentiniu Glodinimu",
   caption = "Modelis buvo apmokytas ant mėnesinių duomenų"
)

ggsave(filename = "Uzd42_PaprastatisEksponentinisGlodinimas.png", width = 14, height = 7, units = "in", bg = "white")
```

Matome, kad metodas sutampa su naiviuoju metodu.

### Dvigubas eksponentinis glodinimas
```{r}
holt_ts <- holt(saldainiai.ts, h = 24, level = c(90, 95, 99))
```

Dvigubo eksponentinio glodinimo metodo alpha parametras = `r summary(holt_ts)$model$par["alpha"]`, matom, jog alpha yra arti 1, todėl metodas vėl bus panašus į naivųjį metodą. Trendo glodinimo parametras beta = `r summary(holt_ts)$model$par["beta"]`. Pradinės sąlygos: *l_0* = `r summary(holt_ts)$model$par["l"]` ir *b_0* = `r summary(holt_ts)$model$par["b"]`.

```{r}
plot_fx(
   holt_ts,
   year = 2010,
   freq.place = 1,
   date.breaks = "years",
   date.format = "%Y",
   x.title = "Metai",
   y.title = "Saldainių produkcija",
   main.title = "JAV saldainių produkcijos prognozė Dvigubu Eksponentiniu Glodinimu",
   caption = "Modelis buvo apmokytas ant mėnesinių duomenų"
)

ggsave(filename = "Uzd42_DvigubasEksponentinisGoldinimas.png", width = 14, height = 7, units = "in", bg = "white")
```

Vėlgi, matom jog metodas yra labai panašus į naivųjį metodą.

### Holt-Winters sezoninis
```{r}
holtwinters_ts <- hw(saldainiai.ts, h = 24, level = c(90, 95, 99))
```

Holt-Winters sezoninio metodo alpha parametras = `r summary(holtwinters_ts)$model$par["alpha"]`, matom, jog alpha nėra arti 1, todėl metodas neturėtų būti panašus į naivųjį metodą. Trendo glodinimo parametras beta = `r summary(holtwinters_ts)$model$par["beta"]`, parametro reikšmė yra gana maža, todėl ir prognozėje spartaus trendo nepamatysime. Sezoniškumo glodinimo parametras gamma = `r summary(holtwinters_ts)$model$par["gamma"]`.

```{r}
plot_fx(
   holtwinters_ts,
   year = 2010,
   freq.place = 1,
   date.breaks = "years",
   date.format = "%Y",
   x.title = "Metai",
   y.title = "Saldainių produkcija",
   main.title = "JAV saldainių produkcijos prognozė Holt-Winters Sezoniniu metodu",
   caption = "Modelis buvo apmokytas ant mėnesinių duomenų"
)

ggsave(filename = "Uzd42_HoltWintersSezoninisMetodas.png", width = 14, height = 7, units = "in", bg = "white")
```

Matome, jog holt-winters sezoninis metodas iš pirmo žvilgsnio visai neblogai prognozuoja (pateikia adekvatesnią prognozę atsižvelgiančią į sezoniškumą).

### ETS
```{r}
ets_ts <- forecast(ets(saldainiai.ts), h = 24, level = c(90, 95, 99))
```

ETS metodo parinkti tipai: paklaidos - `r summary(ets_ts)$model$components[1]`, trendo - `r summary(ets_ts)$model$components[2]`, sezoniškumo - `r summary(ets_ts)$model$components[3]`. Parametrų reikšmės: alpha = `r summary(ets_ts)$model$par["alpha"]`, gamma = `r summary(ets_ts)$model$par["gamma"]`, trendo komponentės neturime, todėl ir beta parametro neturime.

```{r}
plot_fx(
   ets_ts,
   year = 2010,
   freq.place = 1,
   date.breaks = "years",
   date.format = "%Y",
   x.title = "Metai",
   y.title = "Saldainių produkcija",
   main.title = "JAV saldainių produkcijos prognozė ETS metodu",
   caption = "Modelis buvo apmokytas ant mėnesinių duomenų"
)

ggsave(filename = "Uzd42_ETSMetodas.png", width = 14, height = 7, units = "in", bg = "white")
```

Iš esmės, parinktas metodas sutampa su holt-winters metodu, kuriame mūsų trendo parametro reikšmė buvo parinkta labai maža.

## 4.3
### ARIMA
```{r}
arima <- auto.arima(saldainiai.ts, seasonal = FALSE)

arima_ts <- forecast(arima, h = 24, level = c(90, 95, 99))
```

Parinktas arima procesas: `r summary(arima_ts)$method` su eilėmis:
```{r}
summary(arima_ts)$model$coef
```

```{r}
plot_fx(
   arima_ts,
   year = 2010,
   freq.place = 1,
   date.breaks = "years",
   date.format = "%Y",
   x.title = "Metai",
   y.title = "Saldainių produkcija",
   main.title = "JAV saldainių produkcijos prognozė ARIMA metodu",
   caption = "Modelis buvo apmokytas ant mėnesinių duomenų"
)

ggsave(filename = "Uzd43_ArimaMetodas.png", width = 14, height = 7, units = "in", bg = "white")
```

Matom, jog paprastas arima metodas sugebėjo aptikti sezoniškumą.

### SARIMA
```{r}
sarima <- auto.arima(saldainiai.ts, seasonal = TRUE)

sarima_ts <- forecast(sarima, h = 24, level = c(90, 95, 99))
```

Parinktas sarima procesas: `r summary(sarima_ts)$method` su eilėmis:
```{r}
summary(sarima_ts)$model$coef
```

```{r}
plot_fx(
   sarima_ts,
   year = 2010,
   freq.place = 1,
   date.breaks = "years",
   date.format = "%Y",
   x.title = "Metai",
   y.title = "Saldainių produkcija",
   main.title = "JAV saldainių produkcijos prognozė SARIMA metodu",
   caption = "Modelis buvo apmokytas ant mėnesinių duomenų"
)

ggsave(filename = "Uzd43_SarimaMetodas.png", width = 14, height = 7, units = "in", bg = "white")
```

Sarima metodas aptiko daug stipresnį sezoniškumą, taip pat pasikliautinieji intervalai yra žymiai siauresnis nei Arima metodo.

# Užd. 5
## Neuroniniai tinklai
```{r}
nn <- nnetar(saldainiai.ts)

nn_ts <- forecast(nn, h = 24)
```

Sukurtas neuroninis tinklas - `r summary(nn_ts)$method`, kur P = 1, vadinasi metodas aptiko sezoniškumą, p = 26 ir k = 14.

Kadangi nnetar() funkcija neapskaičiuoja pasikliautinųjų intervalų, naudosime paprastą eilutės atvaizdavimą:
```{r}
nn_ts %>% 
   autoplot() +
   theme_minimal() +
   labs(title = "JAV saldainių produkcijos prognozė Neuroninių Tinklų metodu", 
        x = "Metai",
        y = "Saldainių produkcija") +
   theme(title = element_text(size = 20),
         axis.text = element_text(size = 14))


ggsave(filename = "Uzd5_NeuroniniuTinkluMetodas.png", width = 14, height = 7, units = "in", bg = "white")
```

Matom, jog neuroninių tinklu metodas aptiko tiek sezoniškumą, tiek trendą.

# Užd. 6
Išskaidom laiko eilutę į apmokymo ir testavimo imtis
```{r}
apmokymo <- window(saldainiai.ts, start = c(1972,1), end = c(2009,12))
testavimo <- window(saldainiai.ts, start = c(2010,1))
```

Apmokom visus metodus su apmokymo imtimi
```{r}
mean_ts_apmokymo <- meanf(apmokymo, h = 24, level = c(90, 95, 99))
naive_ts_apmokymo <- naive(apmokymo, h = 24, level = c(90, 95, 99))
snaive_ts_apmokymo <- snaive(apmokymo, h = 24, level = c(90, 95, 99))
ses_ts_apmokymo <- ses(apmokymo, h = 24, level = c(90, 95, 99))
holt_ts_apmokymo <- holt(apmokymo, h = 24, level = c(90, 95, 99))
holtwinters_ts_apmokymo <- hw(apmokymo, h = 24, level = c(90, 95, 99))
ets_ts_apmokymo <- forecast(ets(apmokymo), h = 24, level = c(90, 95, 99))

arima_apmokymo <- auto.arima(apmokymo, seasonal = FALSE)
arima_ts_apmokymo <- forecast(arima_apmokymo, h = 24, level = c(90, 95, 99))

sarima_apmokymo <- auto.arima(apmokymo, seasonal = TRUE)
sarima_ts_apmokymo <- forecast(sarima_apmokymo, h = 24, level = c(90, 95, 99))

nn_apmokymo <- nnetar(apmokymo)
nn_ts_apmokymo <- forecast(nn_apmokymo, h = 24)
```

Apsirašom apmokytus modelius į vieną list'ą
```{r}
modeliai <- list(
   mean = mean_ts_apmokymo,
   naive = naive_ts_apmokymo,
   snaive = snaive_ts_apmokymo,
   ses = ses_ts_apmokymo,
   holt = holt_ts_apmokymo,
   holtwinters = holtwinters_ts_apmokymo,
   ets = ets_ts_apmokymo,
   arima = arima_ts_apmokymo,
   sarima = sarima_ts_apmokymo,
   neuroniniai_tinklai = nn_ts_apmokymo
)
```

Gaunam tikslumo matus apmokymo ir testavimo imčiai
```{r}
tikslumai <- lapply(modeliai, accuracy, x = testavimo)
tikslumai <- do.call(rbind.data.frame, tikslumai) %>% 
   rownames_to_column("Metodas") %>% 
   select(Metodas, MAE) %>% 
   separate(col = Metodas, into = c("Metodas", "Imtis"), sep = "\\.") %>% 
   pivot_wider(names_from = Imtis, values_from = MAE) %>% 
   rename(MAE_apmokymo = `Training set`, MAE_testavimo = `Test set`)
```

Palyginam metodus:
```{r}
tikslumai %>% 
   ggplot(aes(x = MAE_apmokymo, y = MAE_testavimo, color = Metodas, label = Metodas)) +
   geom_point(size = 3) +
   geom_label_repel(aes(label = paste0(Metodas, " (", round(MAE_apmokymo, 1), " | ", round(MAE_testavimo, 1), ")")),
                  box.padding   = 0.35, 
                  point.padding = 0.5,
                  segment.color = 'grey50') +
   theme_minimal() +
   labs(title = "Naudotų metodų palyginimas pagal MAE naudojant apmokymo ir testavimo imtis",
        x = "Apmokymo imties MAE",
        y = "Testavimo imties MAE") +
   theme(title = element_text(size = 20),
         text = element_text(size = 14)) +
   expand_limits(x = 0, y = 0)

ggsave(filename = "Uzd6_MetoduPalyginimas.png", width = 14, height = 7, units = "in", bg = "white")
```

# Užd. 7
```{r}
h <- data.frame(matrix(NA, 1, 1))

for(i in 1:length(testavimo)){
   metodas_ts <- hw(apmokymo, h = i)
   h[i] <- accuracy(metodas_ts, x = testavimo)[2,3]
}

h
```









```{r}
checkresiduals(mean_ts_apmokymo)

checkresiduals(sarima_ts_apmokymo)
checkresiduals(sarima_ts_apmokymo)
```


















https://www.kaggle.com/goldens/candy-production-time-series-analysis
https://www.kaggle.com/grosvenpaul/eda-and-time-series-modeling
https://otexts.com/fpp2/accuracy.html
